【裁判字號】    97,交聲,1566
【裁判日期】    971223
【裁判案由】    違反道路交通管理處罰條例聲明異議
【裁判全文】
臺灣桃園地方法院交通事件裁定      97年度交聲字第1566號
原處分機關  交通部公路總局新竹區監理所
異  議  人
即受處分人  甲○○
                    弄14號
上列異議人即受處分人因違反道路交通管理處罰條例案件，對於
交通部公路總局新竹區監理所民國97年8 月18日所為之處分（原
處分案號：壢監裁字第裁53-ZIC034772號）聲明異議，本院裁定
如下：
    主    文
原處分撤銷。
甲○○汽車駕駛人，行駛於高速公路，不遵使用限制、禁止、行
車管制及管理事項之管制規則而有行車速度超過規定之最高速限
行為，處罰鍰新臺幣陸仟元，並記違規點數壹點。
    理    由
一、按汽車行駛於高速公路、快速公路或設站管制之道路，不遵
    使用限制、禁止、行車管制及管理事項之管制規則而有行車
    速度超過規定之最高速限行為者，處新台幣（下同）3,000
    元以上6,000 元以下罰鍰，並記違規點數1 點，道路交通管
    理處罰條例第33條第1 項第1 款及第63條第1 項第1 款分別
    有明文規定。次按行為人有違反道路交通管理處罰條例之情
    形者，應填製舉發違反道路交通管理事件通知單（以下簡稱
    通知單），逕行舉發者，應按已查明之資料填註車牌號碼、
    車輛種類、車主姓名及地址，並於通知單上方空白處加註逕
    行舉發之文字後，由舉發機關送達被通知人；又違反道路交
    通管理事件行為人，未依規定自動繳納罰鍰，或未依規定到
    案聽候裁決，處罰機關應依基準表於舉發違反道路交通管理
    事件通知單送達且逾越應到案期限60日後之3 個月內，逕行
    裁決之，違反道路交通管理事件統一裁罰基準及處理細則第
    11條第1 項第4 款及第44條第1 項分別有明文。再者，依上
    開違反道路交通管理事件統一裁罰基準及處理細則第5 條規
    定：處理違反道路交通管理事件，有關文書送達之程序，依
    行政程序法規定。而依行政程序法第72條第1 項前段、第73
    條第1 項規定及第74條之規定：送達，於應受送達人之住居
    所、事務所或營業所為之；於應送達處所不獲會晤應受送達
    人時，得將文書付與有辨別事理能力之同居人、受僱人或應
    送達處所之接收郵件人員；送達，不能依前2 條規定為之者
    ，得將文書寄存送達地之地方自治或警察機關，並作送達通
    知書兩份，一份黏貼於應受送達人住居所、事務所、營業所
    或其就業處所門首，另一份交由鄰居轉交或置於該送達處所
    信箱或其他適當位置，以為送達；前項情形，由郵政機關為
    送達者，得將文書寄存於送達地之郵政機關。
二、本件原處分機關交通部公路總局新竹區監理所係以：異議人
    即受處分人（下稱異議人）甲○○於民國97年1 月3 日下午
    1 時許，駕駛車牌號碼5B-7953 號自小客車（下稱系爭自小
    客車），於行經國道5 號高速公路南向32.6公里、速限每小
    時90公里處時，經雷達（射）測定其行車速度為每小時108
    公里，超速18公里，繼經舉發員警以異議人駕車行駛於高速
    公路行車速度超過規定之最高速限為由，依違反道路交通管
    理處罰條例第33條第1 項第1 款之規定掣單舉發，嗣因異議
    人未於應到案日期前（即97年2 月22日前）到案繳納罰鍰，
    原處分機關乃依上開條文、違反道路交通管理事件統一裁罰
    基準及處理細則第43條、第44條及第67條等規定，於97年8
    月18日以壢監裁字第裁53-ZIC034772號違反道路交通管理事
    件裁決書裁處異議人罰鍰4,500 元在案。
三、聲明異議意旨略以：異議人並未收到本件舉發通知單，爰依
    法聲明異議，請求確認罰鍰數額之正確與否云云。
四、經查：
    (一)本件異議人於前揭時間駕駛系爭自小客車，於行經國道5
      號高速公路南向32.6公里、速限每小時90公里處時，確經
      雷達（射）測定其行車速度為每小時108 公里，超速18公
      里，並經舉發員警以異議人駕車行駛於高速公路行車速度
      超過規定之最高速限為由逕行舉發之事實，有舉發照片1
      幀（參見本院卷第7 頁）及內政部警政署國道公路警察局
      97年1 月23日公警局交字第ZIC034772 號舉發違反道路交
      通管理事件通知單1 紙（參見本院卷第8 頁）附卷可稽，
      且為異議人於本院審理中所是認（參見本院卷第14、15頁
      ），可堪認定屬實。
    (二)至異議人雖以前揭情詞置辯。惟查，異議人之戶籍自79年
      間迄今均係設於「桃園縣楊梅鎮○○里○ 鄰○○路192 巷
      15弄14號」之事實，業據異議人於本院審理中自承無訛（
      參見本院卷第14頁），且有個人基本資料查詢結果1 紙附
      卷可據（參見本院卷第12頁）。又內政部警政署國道公路
      警察局97年1 月23日公警局交字第ZIC034772 號舉發違反
      道路交通管理事件通知單，係由該局以掛號郵務送達（掛
      號號碼為350022號），送達處所為「桃園縣楊梅鎮○○路
      19 2巷15弄14號」，嗣因郵務人員未會晤異議人本人，亦
      無受領文書之同居人、受僱人或應送達處所之接收郵件人
      員，故於97年2 月1 日將該舉發通知單寄存於楊梅郵局，
      並作送達通知書2 份，1 份黏貼於前開送達處所門首，另
      1 份置於該受送達處所信箱或其他適當位置，以為送達，
      有內政部警政署國道公路警察局送達證書影本1 紙附卷可
      憑（參見本院卷第8 頁背面）。準此，異議人之上開交通
      違規行為為警逕行舉發後，舉發機關已依違反道路交通管
      理事件統一裁罰基準及處理細則與行政程序法相關規定，
      將通知單送達異議人住所地，而郵務機關則依行政程序法
      第74條第1 項規定為寄存送達，參諸前揭規定，該送達程
      序自屬合法，是上開舉發通知單業已依法定程序完成寄存
      送達並自97年2 月1 日起發生合法送達效力乙節，要屬明
      確。從而，異議人辯稱未收受違規通知單云云，顯然無據
      ，尚無足採。
五、綜上所述，異議人於前揭時、地既確有行駛於高速公路行車
    速度超過規定最高速限之交通違規行為，其嗣後未依期限至
    應到案處所陳述意見或於限期內自動繳納罰鍰，原處分機關
    乃依違反道路交通管理事件統一裁罰基準及處理細則第43條
    、第44條與第67條規定裁決異議人罰鍰4,500 元，自屬適法
    有據，異議人空言指摘原處分不當，為無理由，應予駁回。
    至原處分機關就上開交通違規行為，漏未依道路交通管理處
    罰條例第63條第1 項第1 款之規定記違規點數1 點，容有未
    洽，本院自應就此部分予以撤銷，並依道路交通管理處罰條
    例第33條第1 項第1 款、第63條第1 項第1 款及違反道路交
    通管理事件統一裁罰基準表之規定，自為裁罰如主文第二項
    所示，以資適法。
六、據上論斷，應依道路交通案件處理法第20條，裁定如主文。
中    華    民    國    97    年    12    月    23    日
                  交通法庭      法  官    陳振嘉
以上正本證明與原本無異。
如不服本裁定應於送達後5日內向本院提出抗告狀。
                                書記官    伍幸怡
中    華    民    國    97    年    12    月    24    日


司法院資訊處製作；財團法人民間司法改革基金會備份。
